【裁判字號】    92,台上,2061
【裁判日期】    920416
【裁判案由】    妨害自由
【裁判全文】
最高法院刑事判決                              九十二年度台上字第二○六一號
    上  訴  人  乙○○
                甲○○
右上訴人等因妨害自由案件，不服台灣高等法院台中分院中華民國九十二年二月十一
日第二審判決（九十一年度上訴字第一四三九號，起訴案號：台灣台中地方法院檢察
署八十八年度偵字第一三四五五、一五七四八號，八十九年度偵字第二三○五號），
提起上訴，本院判決如左：
    主  文
上訴駁回。
    理  由
按刑事訴訟法第三百七十七條規定，上訴於第三審法院，非以判決違背法令為理由，
不得為之。是提起第三審上訴，應以原判決違背法令為理由，係屬法定要件。如果上
訴理由狀並未依據卷內訴訟資料，具體指摘原判決不適用何種法則或如何適用不當，
或所指摘原判決違法情事，顯與法律規定得為第三審上訴理由之違法情形，不相適合
時，均應認其上訴為違背法律上之程式，予以駁回。本件原判決撤銷第一審關於上訴
人乙○○、甲○○妨害自由部分不當之判決，仍處乙○○、甲○○共同連續以非法方
法，剝奪人之行動自由罪刑，已詳認定犯罪事實之依據及憑以認定之理由，並對上
訴人等否認犯罪之辯詞，如何不足採信，均已依據卷內資料予以指駁及說明。上訴意
旨謂：被害人廖火松、張有田、陳慶興等三人，於案發翌日上午七時，始離開案發地
點，係出於廖火松之要求，業據廖火松於警訊時陳述甚詳，可見上訴人等確未控制廖
火松等三人之行動自由等語，係就原判決已詳為論斷與說明之事項，再為事實上之爭
執，殊非適法之第三審上訴理由。又按刑法第三百零二條第一項之妨害自由罪，係妨
害他人自由之概括的規定，故行為人具有一定目的，以非法方法剝奪人之行動自由者
，如以使人行無義務之事，而其強暴、脅迫復已達於剝奪人行動自由之程度，即只成
立本罪，不應再依同法第三百零四條第一項論處。本件依原判決所認定之事實，乙○
○、甲○○係為討回乙○○前此被詐賭而賭輸之金錢，先以看管之非法方法，不讓廖
火松等三人離去，再以強暴及脅迫方法，令廖火松等三人分別書具切結書，承認詐賭
，願以汽車、支票抵還等情，顯見上訴人等係為討回被詐賭而賭輸之金錢，以非法方
法剝奪廖火松等三人之行動自由，依上說明，原判決就此部分採吸收犯關係，只論以
刑法第三百零二條第一項之罪，其適用法則洵無違誤。再上訴人等共犯本件罪行，廖
火松等三人已分別指訴不移，且彼此一致，至其等何以遲延報案，與上訴人等之成罪
無關，原審不為無益之調查，難謂有調查未盡之違法。而系爭切結書既為廖火松等人
被迫製作，其餘「汽車買賣合約書」、「讓渡書」縱非廖火松等三人製作，亦無解上
訴人等刑責。又簡茂益有利上訴人等之證言，原判決未說明取捨之心證理由，固有缺
漏，但與判決主旨尚無所影響。此外，上訴人徒憑己意，對原審職權之適法行使及原
判決理由已詳為論斷之事項，任意爭辯，顯與法定上訴第三審之形式要件不符，其等
上訴違背法律上之程式，均應予駁回。又乙○○被訴聚眾賭博，甲○○被訴傷害部分
，均不得上訴，亦未據其二人上訴，皆已確定，至原判決理由四及陳姿存、陳淑賢
二人，核屬贅寫，均附為明。
據上論結，應依刑事訴訟法第三百九十五條前段，判決如主文。
中      華      民      國    九十二    年      四      月     十六     日
                              最高法院刑事第五庭
                                  審判長法官  謝  家  鶴
                                        法官  洪  文  章
                                        法官  花  滿  堂
                                        法官  陳  世  淙
                                        法官  洪  佳  濱
      右正本證明與原本無異
                                              書  記  官
中      華      民      國    九十二    年      四      月    二十八    日


司法院資訊處製作；財團法人民間司法改革基金會備份。
